最高法院刑事判決　　　　　　九十六年度台上字第六五四六號
上　訴　人　甲○○
　　　　　　　　　　段44號
　　　　　　乙○○
　　　　　　　　　　27巷22之2號5樓
上列上訴人等因違反槍砲彈藥刀械管制條例案件，不服台灣高等
法院中華民國九十六年六月十三日第二審判決（九十五年度上訴
字第四二六四號，起訴案號：台灣新竹地方法院檢察署九十四年
度偵字第四五七九號），提起上訴，本院判決如下：
    主  文
原判決撤銷，發回台灣高等法院。
    理  由
本件原判決認定上訴人甲○○明知具有殺傷力之槍砲及彈藥係槍
砲彈藥刀械管制條例管制之物品，未經許可，不得持有，竟基於
持有可發射子彈具有殺傷力之改造手槍、子彈犯意，於民國九十
四年一、二月間某日，在桃園縣中壢市○○路○○路旁，向綽號
「道明」之不詳姓名人，購買可發射子彈具有殺傷力之改造手槍
四支（如原判決附表編號一、二、三、五所示）及具殺傷力之制
式子彈五顆、土造子彈六顆（如原判決附表編號十二、十三所示
），放在其駕駛之七W-三六三八號小客車內，而未經許可予以持
有。另上訴人乙○○亦明知具有殺傷力之槍砲及彈藥係槍砲彈藥
刀械管制條例管制之物品，未經許可，不得製造、持有，因渠曾
於民國九十二、九十三年間，在不詳之道具店購買未具殺傷力之
仿BERETTA 廠M九型、仿BERETTA廠八四型等半自動手槍製造之金
屬玩具手槍各一支、仿WALTHER廠PPK/S型半自動手槍製造之金屬
玩具手槍共二支、彈殼、彈頭、改造槍管等物，乃基於製造可發
射子彈具殺傷力之改造手槍、子彈之犯意，自九十四年八月上旬
某日起，在新竹市○○街一０六巷對面甲○○所有貨櫃屋內，利
用蘇某所有如原判決附表編號二０至二二及甲○○所有如該附表
編號二六至四六所示之工具，分別以換裝土造金屬槍管、土造金
屬滑套、土造金屬槍機、土造金屬撞針之方法，將上開原未具殺
傷力之金屬玩具手槍，製造成可發射子彈具有殺傷力之手槍；同
時以組裝彈殼、彈頭及換裝火藥、底火之方法，將上開原未具殺
傷力之玩具子彈、彈殼、彈頭等物，製成具有殺傷力之子彈。嗣
於同年月十八日下午三時三十分許，經警在上址貨櫃屋內及甲○
○所駕駛之上開小客車內查獲如原判決附表所示已製造完成具有
殺傷力之手槍成品、子彈成品、制式子彈、已著手製造，但尚未
製造完成之手槍半成品、子彈半成品及未具有殺傷力之手槍、子
彈，另扣得如原判決附表所示之鑽床、電鑽、鑽頭、老虎鉗、固
定式老虎鉗、砂輪機、活動扳手、斜口鉗、尖嘴鉗等情。因而撤
銷第一審所為科刑之判決，經比較刑法新舊規定後，改判依想像
競合犯從一重仍論處甲○○未經許可，持有可發射子彈具有殺傷
力之改造手槍罪刑，及論處乙○○未經許可，製造可發射子彈具
有殺傷力之改造手槍罪刑。固均非無見。
惟查：(一)、原判決事實認定乙○○基於製造可發射子彈具有殺傷
力之改造手槍、子彈之犯意，於上開時地，分別以換裝土造金屬
槍管、土造金屬滑套、土造金屬槍機、土造金屬撞針及以組裝彈
殼、彈頭，換裝火藥、底火之方法，除同時將上開原未具殺傷力
之金屬玩具手槍、子彈製造成可發射子彈具有殺傷力之手槍及子
彈成品外，另在查獲現場，並扣得蘇某已著手製造，但未完成之
手槍、子彈半成品及未具殺傷力之手槍、子彈等情。如果無誤，
則乙○○基於製造可發射子彈具有殺傷力之改造手槍、子彈犯意
，已著手製造，但未完成之改造手槍、子彈半成品及未具殺傷力
之槍彈部分，自應分別成立槍砲彈藥刀械管制條例第八條第五項
、第一項之製造可發射子彈具有殺傷力改造手槍未遂及同條例第
十二條第五項、第一項之製造子彈未遂二罪名。此部分已經檢察
官起訴在內（見一審卷第二、三頁），並為原審於判決事實認定
、記載明確，乃於理由內未予併論，應有已受請求之事項未予判
決之違法。且該改造手槍、子彈半成品及未具殺傷力之槍彈係蘇
某已著手製造，但未完成之改造槍彈，既為原判決事實認定無訛
，此部分應分別成立上開二未遂罪責，乃原判決嗣於論罪理由內
復以其附表編號四、七、十一、十四、十六無殺傷力之改造槍枝
、子彈（或其半成品）因未構成犯罪，乃不予宣告沒收。此與上
開事實認定不相符合，亦有判決理由矛盾之違法。(二)、被告以外
之人於審判外之言詞或書面陳述，除法律有規定者外，不得作為
證據，九十二年二月六日修正公布，同年九月一日起施行之刑事
訴訟法第一百五十九條第一項定有明文。而所謂法律有規定者，
即包括同法第一百五十九條之一至之五所規定傳聞證據具有證據
能力之例外情形。故如欲採被告以外之人於審判外之言詞陳述為
證據時，必須於判決內扼要說明其符合上開何種傳聞證據例外情
形之理由，否則即有違證據法則及判決不備理由之違誤。原判決
理由係以共同被告乙○○警詢之供證，資為甲○○未經許可持有
可發射子彈具殺傷力改造槍彈犯罪論據之一。然該共同被告就甲
○○而言，本具有證人性質，其警詢之供證，屬被告以外之人審
判外陳述，依上開規定，原則上應無證據能力。原判決於理由內
對乙○○警詢之審判外陳述，究如何具備上開例外得為證據之情
形，則未置一詞，加以說明，乃採之為甲○○部分科刑判決之基
礎，其採證違背證據法則，且有判決理由不備之違誤。(三)、依槍
砲彈藥刀械管制條例第五條、第四條第二項前段規定，其第四條
第一項第一、二款所定槍砲、彈藥之主要組成零件，凡經中央主
管機關公告者，同屬未經許可，不得製造、販賣……及持有之禁
制物品。同條例第十三條並對該經公告之槍砲、彈藥主要組成零
件，未經許可而製造、販賣、持有等行為，亦設有刑事處罰規定
。依原判決事實欄記載，甲○○未經許可，而持有可發射子彈具
殺傷力之改造槍、彈，除上開論罪部分外，另其附表編號二三、
二四、二五所示改造槍管、手槍滑套及槍機座，亦屬林某持有之
物，此部分似屬手槍之主要組成零件，倘經槍砲彈藥之中央主管
機關公告，自屬未經許可不得持有之禁制物品。且此與甲○○上
開論罪部分，乃渠以一行為同時所犯，亦為該論罪部分起訴效力
所及，基於公平正義之維護，對之自有查明審究必要。原審對其
是否屬經公告之手槍主要組成零件，未加調查審認，應有證據調
查職責未盡之違誤。(四)、乙○○除於警詢供稱伊於九十四年八月
十二日有看見甲○○在其經查獲之貨櫃屋內改造槍械，係將道具
槍拆卸下，換上經改造之槍管及零件等語外，渠嗣於偵查中以證
人身分到庭結證，亦稱伊與甲○○先前確有在該貨櫃屋內改造槍
枝，二人一起研究，查獲之改造槍彈工具係伊與林某二人共用，
伊本來想約林某一起向警報繳，但尚未報繳，即遭查獲。迨於第
一審法院受理檢察官對其羈押之聲請，而為訊問時，復坦認伊係
與甲○○共同討論（指改造槍彈之事），且陳述伊警詢所稱在貨
櫃屋內看見林某改造槍枝之供詞屬實，伊平常與林某口頭研究如
何改造槍枝，九十四年八月十二日伊帶自己改造之槍管去林某之
貨櫃屋，問其可否用，林某就將槍管裝到其自己的道具槍上等語
，即甲○○於該次訊問時，亦坦承蘇某確曾將已車通之槍管帶去
其貨櫃屋，因蘇某裝不上去，伊就拿來看等語（見偵卷第十五頁
、第八十九、九十頁、一審聲羈卷第六、七頁、第十頁）。參以
九十四年八月十八日警方前往甲○○之貨櫃屋查獲時，林某適自
其內走出，而扣案之改造手槍、子彈成品、半成品及改造工具等
物係隨意擺放在該貨櫃屋內之地上、茶几上、下、沙發，或置物
櫃內，一望即知，此除經上訴人二人於警詢一致供承屬實外，且
有查獲現場照片足憑（見偵卷第三十八頁至第五十一頁）。似徵
乙○○所為上開不利甲○○之供述，尚非全然無憑。且甲○○縱
未與乙○○共同改造槍彈，然依上開查獲時貨櫃屋內現場情狀，
渠復不時在該處出入，則對蘇某在該處改造槍彈之情，能否謂無
所認識？如否，渠明知竟提供該貨櫃屋及如原判決附表所示為數
甚多之改造工具予蘇某改造槍彈，主觀上似不無助成其犯罪之幫
助犯意。乃原判決徒以乙○○於偵查中未明白說明甲○○如何製
造槍彈，且嗣於第一審審理時一度否認有看見林某換裝槍管之證
詞，遂將其先前所為不利之供述，予以摒棄不採，已嫌速斷。且
就上開不利之卷證，未一併詳酌勾稽，亦有應於審判期日調查之
證據未予調查之違誤。以上，或係上訴意旨所指摘，或為本院得
依職權調查之事項，應認原判決有撤銷發回更審之原因。原判決
關於上訴人二人不另諭知無罪部分，基於審判不可分之原則，均
應併予發回。
據上論結，應依刑事訴訟法第三百九十七條、第四百零一條，判
決如主文。
中　　華　　民　　國　九十六　年　 十一 　月　二十九　日
                      最高法院刑事第七庭
                          審判長法官  張　淳　淙
                                法官  劉　介　民
                                法官  張　春　福
                                法官  蔡　彩　貞
                                法官  林　俊　益
      本件正本證明與原本無異
                                      書  記  官
中　　華　　民　　國　九十六　年　 十二 　月　　六　　日
                                                      Ｋ
